臺灣高等法院臺中分院刑事判決　　　　　　　　　　九十三年度上訴字第二九○號
　　上　訴　人
　　即　被　告　丙○○
　　指定辯護人　本院公設辯護人　乙○○
右上訴人因違反毒品危害防制條例案件，不服臺灣臺中地方法院九十二年度訴字第一
九一二號中華民國九十三年一月十五日第一審判決（起訴案號：臺灣臺中地方法院檢
察署九十一年度偵字第二七一七號、第九○一六號），提起上訴，本院判決如左：
    主      文
原判決關於販賣第二級毒品安非他命部分撤銷。
丙○○無罪。
    理      由
一、原審法院檢察署檢察官公訴意旨略以：被告丙○○（販賣第一級毒品部分，經原
    審法院判處有期徒刑捌年；變造國民身分證部分，原審法院判處有期徒刑月，
    上訴本院後均撤回上訴確定），於民國（下同）九十年十二月間與甲○○（另由
    臺灣臺中地方法院檢察署檢察官偵辦中）共同意圖營利，基於販賣第二級毒品之
    概括犯意聯絡，由甲○○於九十年十二月底，委請不具犯意聯絡之友人戊○○（
    另涉販賣毒品部分由臺灣彰化地方法院檢察署檢察官偵辦中）、黃聯發，出面承
    租臺中市○○路○段四七號七樓七○三室及七○八室，作為甲○○居住處及藏匿
    二級毒品、分裝工具之場所，丙○○則另居住上址七一○室。毒品買主先前往七
    ○三室許向裕杰接洽談妥交易數量及價格後，再以電話通知丙○○前往上址七○
    八室取出安非他命，至上址七○三室拿給甲○○交付買主，丙○○並依甲○○指
    示將購入賣出第二級毒品之日期及數量記載予帳冊，交易完成甲○○交付現金或
    毒品海洛因（每次一錢或半錢重）予丙○○充作酬勞。嗣於九十一年一月二十九
    日十一時五十分許，在上址七一○室查獲丙○○，扣得附表壹所示海洛因、安非
    他命、摻有海洛因之香煙、注射針筒、夾鏈袋、手機及變造之黃肇基國民身分證
    ，再循線於九十一年一月三十一日十七時三十分許，在上址七○三室查獲甲○○
    ，扣得附表貳編號一所示海洛因、安非他命、大麻、吸食器、分裝袋、變造之李
    金昌國民身分證、現金、鑰匙、行動電話，另於九十一年一月三十一日十七時五
    十分許，在上址七○八室扣得附表貳編號二所示之海洛因、安非他命、研磨機、
    磅秤、分裝袋、吸食器、注射針筒、帳簿、封口機、壓縮機，又於九十一年一月
    三十一日十八時五十五分許，在台中市○○路○段一七四號四樓甲○○向其友人
    借住處，扣得附表貳編號三所示之海洛因、吸食器、塑膠袋、電子秤、房屋租賃
    契約書、鑰匙、卡片，又於九十一年一月三十一日二十時十五分許，在彰化縣彰
    化市○○路○段五二一巷七之一號三樓甲○○與其女友同居處扣得附表貳編號四
    所示之安非他命、吸食器。因認被告丙○○涉有違反毒品危害防制條例第四條第
    二項之販賣第二級毒品罪嫌。
二、按犯罪事實應依證據認定之，無證據不得推定其犯罪事實。又不能證明被告犯罪
    者，應諭知無罪之判決，刑事訴訟法第一百五十四條、第三百零一條第一項定有
    明文。且按被告之自白不得作為有罪判決之唯一證據，仍應調查其他必要之證據
    ，以察其是否與事實相符，刑事訴訟法第一百五十六條第二項定有明文。本件原
    審法院檢察署檢察官公訴意旨認被告涉有右揭販賣第二級毒品犯行，無非以被告
    丙○○於警、偵訊所供及證人戊○○、黃聯發之證述，以及扣案之安非他命及相
    關毒品照片為其主要論據。
三、訊據被告即上訴人（以下簡稱被告）丙○○堅決否認販賣第二級毒品犯行，辯稱
    ：研磨機、磅秤、六十萬元現金均為甲○○的，且現金是在甲○○身上查獲的。
    甲○○叫伊取的，都是屬於一級毒品。查獲的安非他命僅有二十幾公克，亦無其
    他證人指證伊販賣。當時伊在警局是自白承認安非他命是伊所有，但伊是買來自
    己吸食的並沒有販賣。當時伊被抓時，伊並不知道甲○○究竟如何指述，伊未參
    與販賣第二級毒品，亦不知甲○○販賣第二級毒品，係甲○○打電話，要伊幫忙
    拿東西，東西以茶葉罐裝好，帳冊係甲○○指示伊記載等語。經查：
１、被告丙○○固於第二次調查站訊問、第二次偵查中坦承販賣第二級毒品安非他命
    ，惟被告丙○○第一次調查站訊問、第一次偵查中及原審以及本院審理中均堅決
    否認販賣第二級安非他命，茲錄其上開調查站、偵查、原審及本院之筆錄如后：
    被告丙○○於九十一年一月二十九日調查站訊問時供稱：「安非他命於二十天前
    ，我於彰化秀傳醫院附向綽號阿塗者，以新台幣二萬元購一兩所剩」、「（問：
    前述扣押毒品，你有無販售情形？）我只係自己吸食，未有販售情形。（問：你
    既未販售，為何於你住處起出一大包夾鏈袋，為何要有那麼多夾鏈袋且起出毒品
    亦有分裝小包的情形？）我係分裝好，便於吸食及控制吸食量」等語（詳見臺灣
    臺中地方法院檢察署九十一年度偵字第二七一七號卷第十三頁）、於九十一年一
    月二十九日偵查中亦供稱：「（問：為何買這麼多安非他命？）買來自己用。（
    問：用量多少？）安非他命二、三天用一次，一次約○‧一公克。‧‧‧（問：
    夾鏈袋作何用？）是我的，方便用來控制數量，用夾鏈袋分裝一包，剛好是一天
    份量」等語（詳見臺灣臺中地方法院檢察署九十一年度偵字第二七一七號卷第二
    十七頁），均堅決否認涉有何販賣安非他命之犯行，嗣後於九十一年二月四日調
    查站訊問時則供稱：「『阿輪』有時便要我幫忙他處理海洛因及安非他命等毒品
    ，最主要是『阿輪』打電話叫我至７０８室拿海洛因或安非他命等毒品至７０３
    室予他，在７０３室每次都有買家在等，如此斷斷續續已有十幾次之多，每次一
    或二、三兩左右，至少皆係以兩為單位，其中我較有記憶，係九十一年一月二十
    五日晚上九時左右，『阿輪』打電話叫我至７０８室拿三兩安非他命至７０３室
    ，在７０３室已有綽號『阿如』之女子買家在等，‧‧‧帳簿係我幫『阿輪』交
    易毒品之用，其中『支票』代表海洛因，『現金』代表安非他命」等語（詳見臺
    灣臺中地方法院檢察署九十一年度偵字第二七一七號卷第三十三頁、第三十四頁
    ）、於九十一年二月四日偵查中供稱：「九十年十二月底經我的朋友曾金向我
    詢問是否知道有房間要出租一事，我才認識甲○○，曾金是要幫甲○○租房子
    ，我介紹他們承租我租的同棟７０３室與７０８室二個房間，７０３是甲○○自
    己租住及販賣毒品交易時使用房間，７０８室則是作為放安非他命、海洛因及研
    磨器倉庫，二間鑰匙都由他保管，如果有人向他購買毒品，他就會打電話給我，
    我就會向他拿鑰匙到７０８室拿毒品到７０３室，甲○○的毒品交易都是在７０
    ３室，事成之後，偶爾會給我一些海洛因作為報酬，重量約一錢或半錢，從去年
    十二月底到被查獲為止。‧‧‧甲○○進貨、分裝都是他自己做的我不清楚‧‧
    ‧就我所知，我將毒品拿去７０３室約十餘次，他也有上手拿毒品到該房間交給
    甲○○，就我所知是一位四十餘歲操南部口音男子，拿海洛因賣給甲○○，次數
    約三次，每次甲○○都打電話叫我到７０８室去放‧‧‧安非他命則是由彰化北
    斗地區女子『美惠』拿來賣他的，我知道的有三次，也是他叫我到７０３室拿貨
    ，每次大概一公斤左右，價格我也不知道，‧‧‧（帳簿）是甲○○叫我做的，
    是他打電話叫我製作，我才知道數量及人名，上面數據是以兩為單位，安非他命
    及海洛因分二本帳冊記載，分別以「支票』代表海洛因，『現金』代表安非他命
    ‧‧‧（問：為何毒品細分成大約一‧九及○‧八二種規格包裝？）是我自己包
    裝的，方便控制自己施用的量」等語（詳見臺灣臺中地方法院檢察署九十一年度
    偵字第二七一七號卷第四十三頁、第四十四頁），於原審調查時又改口供稱：「
    我也沒有替甲○○拿毒品」等語（詳見原審卷第六十四頁）、「七○八室所查獲
    的東西鑰匙甲○○身上查獲的，這些東西都是甲○○所有，其餘查獲的也都是他
    所有跟我沒有關係」等語（詳見原審卷第一二三頁），足證被告之自白販賣安非
    他命前後不一，顯有瑕疵。
２、本件固有扣得安非他命及帳冊，惟帳冊有關購買安非他命之人，僅記載為「塗」
    、「美」、「如」、「順」、「西裝」、「同學」、「阿土」，惟並無任何實際
    向被告丙○○購買安非他命之人可供查證，況曾向綽號「阿倫」之甲○○購買毒
    品之陳淑如更於偵查中證稱：伊有向「阿倫」買毒品，但不認識被告丙○○等語
    （詳見臺灣臺中地方法院檢察署九十一年度偵字第九○一六號卷第六十九頁），
    本件於被告丙○○堅決否認涉有販賣毒品安非他命，另甲○○現雖經通緝，惟其
    於到案之初，亦否認有販賣毒品（詳見臺灣臺中地方法院檢察署九十一年度偵字
    第九○一六號卷第三十一頁），本件自無從僅憑被告前後不一之自白，遽令被告
    丙○○負本件販賣第二級毒品罪。又證人曾金於本院審理證稱：「（被告問：
    證人「曾」我們是否於打麻將認識？）曾金答：是。（被告問：我跟甲○○不
    認識，是因租房子的關係，所以是事後才認識？）曾金答：對。」等語（詳見
    原審卷第一○一頁至第一○二頁）、「（檢察官問：臺中市○○路○段四七號七
    樓七零三、七零八室是何人租的？）曾金答：當時甲○○沒有帶身分證。他拜
    託我先用我的身分證幫他租房子簽契約。（檢察官問：當時你是否已經認識甲○○？）曾金答：租房子之前我們見過一次面。（檢察官問：租房子後，何人在
    住？）曾金答：甲○○。（檢察官問：你如何知道？）曾金答：因鑰匙都在
    他那裡。（檢察官問：租房子之後你都沒有去過，為何你知道是甲○○在住？）
    曾金答：我是用正常的方式猜應該是他在住。」等語（詳見原審卷第一○一頁
    至第一○二頁），依證人曾金所證，並無從認定甲○○租用上開房子係用以與
    被告丙○○販賣毒品之用。另證人丁○○於本院審理中證稱：「（被告問：我們
    是否認識？）丁○○答：不認識。（被告問：我有賣藥即海洛因給你過嗎？）丁○○答：不曾。」、「（檢察官問：你有無吸毒？）丁○○答：有。（檢察官問
    ：吸食什麼種類？）丁○○答：一、二級都有。（檢察官問你有無綽號？）證人
    答：大象。（檢察官問：有無綽號叫「象」？）丁○○答：沒有。（檢察官問：
    毒品都是向何人買？）丁○○答：不一定。（檢察官問：有無向被告及在場證人
    買過毒品？）丁○○答：沒有，不認識。（檢察官問：你是否曾經證稱在被警方
    查獲前，有到文心路與四川路路口附近向甲○○買海洛因？）丁○○答：我沒有
    這樣講，當時警察問我是否認識甲○○。我沒有向被告及證人買過毒品。」等語
    （詳見原審卷第一○二頁至第一○四頁），亦無從以證人丁○○之證述，認定被
    告丙○○有販賣第二級毒品安非他命。
３、被告丙○○雖請求本院再傳訊甲○○證明其未涉有販賣第二級毒品犯行，惟甲○○現經臺灣臺中地方法院檢察署九十二年七月十四日以中檢盛愛緝字第二一四一
    號案通緝中，經本院傳拘無著，惟本院認依上開理由欄一之１、２所述，顯無從
    認定被告丙○○涉有販賣第二級毒品安非他命犯行，本院認並無再予傳訊之必要
    。
四、綜上所述，被告丙○○被訴販賣第二級毒品安非他命部份，並不能證明，原審判
    決關於被告丙○○販賣第二級毒品安非他命部份疏未詳查，遽予論罪科刑，尚有
    違誤，被告上訴否認販賣第二級毒品安非他命指摘原審判決關於其販賣第二級毒
    品部分不當，自應由本院將原審判決關於被告丙○○販賣第二級毒品安非他命部
    份撤銷改判，並諭知被告丙○○關於販賣第二級毒品安非他命部份無罪之判決。
據上論斷，應依刑事訴訟法第三百六十九條第一項前段，第三百六十四條、第三百零
一條第一項，判決如主文。
本案經檢察官己○○到庭執行職務。
中      華      民      國      九十三     年     五      月    十三    日
                                臺灣高等法院臺中分院刑事第三庭
                                      審判長法  官  陳  朱  貴
                                            法  官  劉  連  星
              法  官  胡  忠  文
右正本證明與原本無異。
被告不得上訴。
檢察官得上訴。
如不服本判決應於收受送達後十日內向本院提出上訴書狀，其未敘述上訴之理由者並
得於提起上訴後十日內向本院補提理由書（均須按他造當事人之人數附繕本）。
                                            書記官  許  美  惠
中      華      民      國      九十三     年     五      月    十三    日
附表壹：
查獲時間：九十一年一月二十九日十一時五十分許。
查獲處所：台中市○區○○路二段四七號七樓之十丙○○住處及其使用之ＳＬＢ－九
          三一號機車行李箱內。
查獲物品：１、海洛因毛重六十‧八公克（鑑定結果合計淨重四五‧○六公克，包裝
          重十四‧三六公克）。２、安非他命毛重十三‧六公克（一包，鑑定結果
          淨重十二‧六二公克，包裝重○‧八七公克）。３、摻有海洛因香煙一支
          。４、注射針筒三十二支。５、夾鏈袋一包。６、行動電話二支。７、變
          造之黃肇基身分證一張。
附表貳：
編號一：
查獲時間：九十一年一月三十一日十七時三十分許。
查獲處所：台中市○○路○段四七號七○三室。
查獲物品：１、海洛因毛重一‧五公克。２、安非他命毛重一‧四公克（經鑑定結果
          淨重一‧二八公克，包裝重○‧一八公克）。３、大麻毛重十三‧六公克
          （鑑定結果淨重十二‧三八公克，包裝重○‧九五公克）。４、吸食器一
          組。５、分裝袋八十八個。６、變造之李金昌身分證一張。７、現金六十
          萬元（販毒所得）。８、同號七○八室鑰匙一支。９、行動電話四組。
編號二：
查獲時間：九十一年一月三十一日十七時五十分許。
查獲處所：台中市○○路○段四七號七○八室。
查獲物品：１、海洛因毛重六‧三公克。２、安非他命毛重十六‧八公克（經鑑定結
          果淨重十五‧六五公克，包裝重一‧○九公克）。３、研磨機一台（鑑定
          結果檢出海洛因及其不純物六乙醯嗎啡、乙醯可待因、可待因、Ｎ，Ｎ－
          二甲基安非他命、甲基安非他命成份）。４、磅秤一台。５、分裝袋一包
          。６、研磨機二台（編號七－一、七－二）。７、吸食器一組。８、注射
          針筒三十六支。９、註明「支票」之帳冊二本、註明「現金」之帳冊二本
          。１０、封口機一台。、毒品壓縮機二台（編號十二－一、十二－二）。
編號三：
查獲時間：九十一年一月三十一日十八時五十五分許。
查獲處所：在台中市○○路○段一七四號四樓。
查獲物品：１、海洛因毛重○‧六公克。２、吸食器四支。３、塑膠袋三個。４、電
          子秤二台。５、房屋租賃契約書一份。６、該屋鑰匙一支、卡片二張。
編號四：
查獲時間：九十一年一月三十一日二十時十五分許。
查獲處所：彰化縣彰化市○○路○段五二一巷七之一號三樓
查獲物品：１、安非他命毛重一‧五公克（經鑑定結果，淨重○‧三七公克，包裝重
          一‧○二公克）。２、吸食器三支。
（以上附表貳編號一、二、三所示之海洛因經鑑定結果合計淨重五‧六五公克，包裝
  重二‧六五公克）
                                                                        Ｒ
